臺灣彰化地方法院刑事裁定　　　　　　　100年度聲判字第2號
聲　請　人
即告訴　人　照松工業有限公司
代　表　人　黃湧晉原名黃欽漢.
代　理　人　柯開運律師
被　　　告　李清淙
上列聲請人即告訴人因告訴被告詐欺等案件，不服臺灣高等法院
臺中分院檢察署檢察長100年度上聲議字第91號駁回再議之處分
（原不起訴處分案號：臺灣彰化地方法院檢察署檢察官99年度偵
續字第93號），聲請交付審判，本院裁定如下：
    主    文
聲請駁回。
    理    由
一、聲請交付審判意旨如附件所載。
二、按告訴人不服上級法院檢察署檢察長或檢察總長認再議為無
    理由而駁回之處分者，得於接受處分書後10日內委任律師提
    出理由狀，向該管第一審法院聲請交付審判；法院認為交付
    審判之聲請不合法或無理由者，應駁回之，刑事訴訟法第25
    8條之1第1項、第258條之3第2項前段，分別定有明文。又刑
    事訴訟法第258條之1規定，告訴人得向法院聲請交付審判，
    乃對於「檢察官不起訴或緩起訴裁量權」制衡之一種外部監
    督機制，法院此時僅就檢察官所為不起訴或緩起訴之處分是
    否正確加以審查，以防止檢察機關濫權。依此立法精神，同
    法第258條之3第3項規定：「法院就交付審判之聲請為前項
    裁定前，得為必要之調查」，其所謂「得為必要之調查」，
    係指調查證據之範圍應以偵查中曾顯現者為限，不可就新提
    出之證據再為調查，亦不可蒐集偵查卷以外之證據，否則將
    與刑事訴訟法第260條之再行起訴規定混淆不清。又法院裁
    定交付審判，即如同檢察官提起公訴使案件進入審判程序，
    是法院裁定交付審判之前提，必須偵查卷內所存證據已符合
    刑事訴訟法第251條第1項規定「足認被告有犯罪嫌疑」檢察
    官應提起公訴之情形，亦即該案件已經跨越起訴門檻，否則
    ，縱或法院對於檢察官所認定之基礎事實有不同判斷，但如
    該案件仍須另行蒐證偵查始能判斷應否交付審判者，因交付
    審判審查制度並無如同再議救濟制度得為發回原檢察官續行
    偵查之設計，法院仍應依同法第258條之3第2項前段規定，
    以聲請無理由裁定駁回。
三、經查：
（一）本件聲請人即告訴人照松工業有限公司（下稱照松公司）
      以被告涉犯刑法詐欺、侵占等罪嫌，向臺灣彰化地方法院
      檢察署檢察官提出告訴，先經該署檢察官於民國99年5月
      17日以99年度偵字第4234號為不起訴處分，聲請人不服而
      聲請再議，經臺灣高等法院臺中分院檢察署檢察長於99年
      6月17日以99年度上聲議字第1160號命令發回續行偵查後
      ，又經臺灣彰化地方法院檢察署檢察官於99年12月3日以
      99年度偵續字第93號為不起訴處分後，聲請人不服復聲請
      再議，而經臺灣高等法院臺中分院檢察署檢察長於100年1
      月11日以100年度上聲議字第91號處分書，以聲請再議為
      無理由而駁回之，該處分書經向上開告訴人為送達後，告
      訴人於100年1月20日委任律師提出理由狀，向本院提出本
      件交付審判之聲請，程序上核與法相符，先予敘明。
（二）本件聲請人聲請交付審判理由之要旨，無非係以被告既已
      於91年4月間，與案外人黃勁璋（原名黃欽榮）達成協議
      ，並收受黃勁璋所交付之普羅明股份有限公司（下稱普羅
      明公司）簽發票面金額為新台幣（下同）0000000元之本
      票，以抵償黃勁璋先前所積欠之債務，卻未將黃勁璋之前
      所交付包含聲請人公司所簽發之300580元本票等4紙票據
      返還予黃勁璋，自有侵占上開4紙票據之嫌；且被告既已
      明知其已無權行使上開4紙票據之權利，但其後除於92年5
      月28日委人持聲請人公司所簽發之上開300580元本票至聲
      請人公司搬走機器抵償該紙本票之債務外，復推由其妻潘
      惠玲於91年6月28日持普羅明公司所簽發之上開0000000元
      本票向本院聲請本票裁定確定，並於94年6月14日以上開
      本票裁定為執行名義據以向台灣台北地方法院聲請強制執
      行普羅明公司之財產，而分配得款0000000元，自有詐騙
      告訴人等情為其聲請之主要理由，此固據證人即聲請人公
      司法定代理人黃湧晉之兄黃勁璋於偵查中證述詳細，並有
      聲請人於偵查中所提之本院91年度票字第1901號本票裁定
      、91年執字第11781號民事執行處強制執行金額計算書分
      配表等件附偵查卷可參，被告亦不否認其情，是聲請人之
      聲請尚非無憑。
（三）惟查被告雖不否認確與案外人黃勁璋就其等間上開之債務
      達成由黃勁璋簽發普羅明公司之0000000元本票給被告，
      以代為清償先前聲請人公司及普羅明公司所積欠被告上開
      票據債務之協議等情，然查普羅明公司或黃勁璋其後並未
      依協議履行給付0000000元本票債務之責，此為聲請人所
      不爭執；又案外人黃勁璋於簽發普羅明公司之本票予被告
      時，並未同時向被告索回上開4紙本票，並於偵查中證稱
      ：因被告表明會返還上開4紙本票，且伊不願為此再跑1趟
      ，基於對被告之信任，而未及時向被告索回上開4紙本票
      ，又其後為協助友人之事業，即至外地工作，未住在戶籍
      地，所以被告無法與伊取得聯繫等情明確（見99年度偵續
      字第93號偵查卷第52頁、第53頁、99年度他字第135號卷
      第44頁），是被告於偵查中辯稱上開4紙本票係黃勁璋自
      願留供其擔保，即非完全不可採；再普羅明公司其後並未
      依約定履行該紙0000000元之本票票款，是被告在求償無
      門之情況下，將所保留含上開聲請人所簽發之300580元本
      票等票據，連同普羅明公司簽發之0000000元本票，委託
      案外人陳啟鴻等人持向聲請人之法定代理人黃湧晉（原名
      黃欽漢）行使，而在聲請人之法定代理人黃湧晉與黃勁璋
      確認後（見99年度他字第135號卷第44頁），經聲請人法
      定代理人或其父同意下，以聲請人之機械先抵償該筆
      300580 元之債務，被告之代理人並當場返還該紙300580
      元之本票予黃湧晉，有被告出具之委託書、黃湧晉簽署之
      讓渡證書各1紙附卷可參（見95年度他字第1435號偵查卷
      第21、23 頁），並經證人陳啟鴻於偵查中證述明確（見
      99年度偵續字第66頁）。則於上開4紙票據仍未能返還黃
      勁璋、且黃勁璋或普羅明公司又未能返還0000000元債務
      之情況下，尚難因被告先抵償部分債務額，即據以認定被
      告主觀上有何變易持有他人所有物為自己所有或為自己不
      法所有之意圖。
（四）又被告既已以聲請人之機器抵償300580元之債務，然其後
      卻仍於聲請強制執行普羅明公司財產之程序中，未據實扣
      除已獲清償之300580元之債權額，猶仍聲請執行全部
      0000000元之債權額，雖非無可議。然查被告就此辯說：
      因伊之執行名義乃系爭本票之債權0000000元，伊即照執
      行名義來聲請執行，且於執行時，伊並不知是否得以全部
      獲償，故未扣除已抵償之300580元，但其於取得分配款，
      確認受償金額已逾債權額後，即向聲請人表達願返還超收
      數額之意等語，是被告當時所為，乃係基於行使債權之意
      ，況上開執行程序之進行，依法應會通知債務人即普羅明
      公司，則若普羅明公司於執行程序中，對被告所主張之債
      權額有所爭執，理應循法定程序，即時向本院提出異議或
      訴訟以求確認，然普羅明公司並未向本院民事執行處就此
      表達異議，也未見普羅明公司就其與被告之債權額提起訴
      訟，而任由被告參與執行取得分配款，自未能因被告因此
      獲取超額之分配款，即推論被告有何為自己不法所有之意
      圖。
（五）綜上所述，前開不起訴處分及駁回再議理由暨事證，業經
      本院調閱前開卷證核閱屬實，且本件聲請人上開聲請交付
      審判之理由，除前揭本院認為不足採者外，其餘主張於前
      開不起訴處分書及駁回再議處分書中皆已詳細論列說明，
      而檢察官為不起訴處分之理由，亦難認有何違背經驗法則
      、論理法則或其他證據法則之情事，本院認本件並無聲請
      人所指摘不利被告之事證未經檢察機關詳為調查或斟酌，
      或不起訴處分書所載理由違背經驗法則、論理法則或其他
      證據法則等得據以交付審判之事由存在，聲請人猶執前詞
      及上開理由聲請交付審判，指摘原不起訴處分及駁回再議
      聲請之理由不當，依上開說明，本件交付審判之聲請為無
      理由，應予駁回。
四、依刑事訴訟法第258 條之3 第2 項前段，裁定如主文。
中    華    民    國   100    年    3     月    1     日
            刑事第六庭      審判長法官  葛永輝
                            法      官  胡宜如
                            法      官  楊舒嵐
以上正本證明與原本無異。
本件不得抗告。
中    華    民    國   100    年    3     月    1     日
                                書記官  林盛輝